臺灣高等法院臺中分院刑事裁定
110年度毒抗字第482號

抗  告  人  
即  被  告  龍明毅




上列抗告人即被告因違反毒品危害防制條例案件，經檢察官聲請
強制戒治，不服臺灣彰化地方法院110年度毒聲字第228號，中華
民國110 年3月18日裁定（聲請案號：臺灣彰化地方檢察署110年
度聲戒字第90號、109年度毒偵字第1041號、110年度毒偵字第13
6號），提起抗告，本院裁定如下：
    主  文
抗告駁回。 
    理  由
一、抗告人即被告甲○○（下稱抗告人）抗告意旨略以：為因應最
    高法院刑事大法庭109年度台上大字第3826號裁定意旨，法
    務部與衛生福利部、專家學者研商後，於民國110年3月26日
    修正頒布「有無繼續施用毒品傾向評估標準」，關於「前科
    紀錄與行為表現」之計分已有調整。抗告人依修正後之評估
    標準加以評估計分，是否有繼續施用毒品傾向，非無疑問，
    原評估結果因前科紀錄分數過高，與有無繼續施用傾向之關
    連性不明，不宜採為依據，原裁定依修正前之評估標準暨判
    斷結果，認抗告人應入戒治處所強制戒治，容有錯誤等語。
二、按觀察、勒戒後，檢察官或少年法院（地方法院少年法庭）
    依據勒戒處所之陳報，認受觀察、勒戒人有繼續施用毒品傾
    向者，檢察官應聲請法院裁定或由少年法院（地方法院少年
    法庭）裁定令入戒治處所強制戒治，其期間為6個月以上，
    至無繼續強制戒治之必要為止，但最長不得逾1年，毒品危
    害防制條例（下稱毒品條例）第20條第2項定有明文。次按
    有無繼續施用毒品傾向之評估標準，並非完全以受勒戒人勒
    戒後之結果為準，勒戒前之各種情況，仍應作為評估之依據
    ，依勒戒處所評分說明手冊規定，係以前科紀錄與行為表現
    、臨床評估、社會穩定度，三項合併計算分數，每一大項皆
    有靜態因子與動態因子。而關於有無繼續施用毒品傾向之評
    估標準，法務部業於110年3月26日以法矯字第11006001760
    號函修正頒布「有無繼續施用毒品傾向評估標準紀錄表」、
    「有無繼續施用毒品傾向評估標準評分說明手冊」，上開評
    分說明手冊載明判定之原則：「受觀察勒戒人入所後，經過
    2週時間的觀察、勒戒，由處所及醫療人員依據其各項紀錄
    、資料及觀察勒戒期間之行為表現，加以評分。在勒戒人入
    所4至6週後，可再做一次評估以做必要之評分修正。每一大
    項皆有靜態因子與動態因子。先以靜態因子分數評分，靜態
    因子分數總分在60分（含）以上為『有繼續施用毒品傾向』；
    60分以下，與動態因子分數相加，如果總分在60分（含）以
    上，為『有繼續施用毒品傾向』」，又評估標準紀錄表及說明
    手冊中「前科紀錄與行為表現」之第1 題及第3 題之計分方
    式修正如下(餘無修正)：㈠第1 項「毒品犯罪相關司法紀錄
    」：計分方式修正為每筆(次)5 分，總分上限為10分；㈡第3
     項「其他犯罪相關紀錄」：計分方式修正為每筆(次)2 分
    ，總分上限為10分。故有無「繼續施用毒品傾向」，係依具
    體個案之臨床實務及相關事證等情綜合判定，有其相當之專
    業依據及標準，且涉及專門醫學，又衡酌強制戒治之目的，
    係為協助施用毒品者戒斷毒品之心癮及身癮所為之一種保安
    處分類型，而該評估標準係將與判斷有無繼續施用傾向之相
    關因素加以列舉及量化，適用於每一位受觀察、勒戒處分之
    人，具一致性、普遍性、客觀性，以利執法者判定受勒戒人
    有無繼續施用毒品傾向，倘其評估由形式上觀察，無擅斷或
    濫權等明顯不當情事，法院應予尊重。
三、經查：
　㈠被告於執行觀察、勒戒期間，前經法務部○○○○○○○○附設勒戒
    處所（下稱臺中戒治所）評定結果，認被告靜態因子與動態
    因子合計總分98分，有繼續施用傾向，有法務部○○○○○○○○11
    0年3月8日中戒所衛字第11010001520號函暨「有無繼續施用
    毒品傾向證明書」、「有無繼續施用毒品傾向評估標準紀錄
    表」在卷可稽（見110年度毒偵字第136號卷第45至49頁）。
    　
　㈡嗣法務部修正「有無繼續施用毒品傾向評估標準紀錄表」「
    有無繼續施用毒品傾向評估標準說明手冊」，並於110年3月
    26日以法矯字第11006001760號函表示自110年3月26日實施
    ，有上開函文可佐。依該函文及前揭紀錄表、手冊，可知此
    次係就關於「毒品犯罪相關司法紀錄」及「其他犯罪相關紀
    錄」項目為修正，其中毒品犯罪改以每筆5分，總分上限為1
    0分，其他犯罪相關紀錄亦改以總分上限10分，其餘則未修
    正。而法務部○○○○○○○○依據上開修正規定，就抗告人之前科
    紀錄與行為表現、臨床評估、社會穩定度等3大項因素（每
    大項均有靜態因子與動態因子）進行評估，其中：⑴前科紀
    錄與行為表現部分合計為32分（有4筆毒品犯罪相關司法紀
    錄，每筆5分，上限10分、首次毒品犯罪年齡為「20歲以下
    」計10分、有5筆其他犯罪相關紀錄，每筆2分，計10分、上
    限10分，入所時尿液毒品檢驗為「無藥物反應」計0分，上
    開4項靜態因子合計為30分；所內行為表現之動態因子為「
    持續於所內抽菸」計2分）。⑵臨床評估部分合計為36分（有
    多重毒品濫用計10分、有合法物質濫用菸品計2分、無注射
    使用計0分、使用年數超過1年計10分，上開靜態因子合計為
    22分；有精神疾病計10分 ，臨床綜合評估（含病識感、動
    機、態度、就醫意願）為「中度」計4分，上開動態因子合
    計為14分）。⑶社會穩定度部分合計為0分（有全職工作「機
    油買賣」計0分，上開靜態因子合計0分；家人「無」濫用藥
    物計0分、入所後有家人訪視「1次」計0分、出所後與家人
    同住計0分，上開動態因子合計0分）。以上前科紀錄與行為
    表現、臨床評估、社會穩定度等總分合計為68分（靜態因子
    共計52分，動態因子共計16分），綜合判斷後認有繼續施用
    毒品傾向，有該所110年5月4日中戒所衛字第11010003810號
    函暨檢附「有無繼續施用毒品傾向證明書」、「有無繼續施
    用毒品傾向評估標準紀錄表」在卷可稽（見本院卷第49至53
    頁）。故依最新之「有無繼續施用毒品傾向評估標準紀錄表
    」及「有無繼續施用毒品傾向評估標準說明手冊」評估結果
    ，仍應認定抗告人有繼續施用毒品之傾向。又上開評估除詳
    列各項靜態因子、動態因子之細目外，並有各細目之配分、
    計算及上限，且均係勒戒處所醫師及相關專業知識經驗人士
    ，依據其臨床實務及具體事證，在執行觀察、勒戒期間，依
    主管機關即法務部訂頒之評估基準進行，依其專業知識經驗
    ，評估抗告人人格特質、臨床徵候、環境相關因素所為之綜
    合判斷，不僅有實證依據，更有客觀標準得以評比，尚非評
    估之醫師所得主觀擅斷，且在客觀上並無逾越裁量標準，自
    得以此判斷抗告人有無繼續施用毒品傾向，且前開各項分數
    之計算，經依前揭修正後之評估標準予以更正後，總得分在
    60分以上，自可採信。是新修正之「有無繼續施用毒品傾向
    評估標準」既係法務部邀集專家學者暨相關機關研商後修正
    完竣，以因應本次毒品危害防制條例之修法意旨，且為一般
    受觀察勒戒處分人均一體適用，並無恣意、濫權情事，本院
    就此專業判斷自應尊重。
　㈢綜上所述，原裁定雖未及審酌法務部110年3月26日以法矯字
    第11006001760號函修正頒布「有無繼續施用毒品傾向評估
    標準紀錄表」、「有無繼續施用毒品傾向評估標準評分說明
    手冊」，惟經臺中戒治所重新評定結果，仍認抗告人有繼續
    施用毒品傾向，其結果並無不同，對裁定不生影響。是原審
    以檢察官之聲請合於法律規定，依毒品危害防制條例第20條
    第2項規定，裁定抗告人令入戒治處所施以強制戒治，其期
    間為6個月以上，至無繼續強制戒治之必要為止，但最長不
    得逾1年，經核並無不合。抗告意旨徒以前詞指摘原裁定不
    當，為無理由，應予駁回。
四、據上論結，應依刑事訴訟法第412條，裁定如主文。
中　　華　　民　　國　 110　　年　　 5　　月　　13　　日
            刑事第三庭  審判長法　官　胡　忠  文
                              法　官　楊  欣  怡
                              法　官　邱  顯  祥
以上正本證明與原本無異。
不得再抗告。                      
                              書記官  陳  緯  宇
　　　　　　　　　　　　　　　 　　
中　　華　　民　　國　　110 　年　　5 　　月　　13　　日